【裁判字號】    90,上訴,1559
【裁判日期】    901231
【裁判案由】    偽造有價證券等
【裁判全文】
臺灣高等法院臺南分院刑事判決            九十年度上訴字第一五五九號  Ａ
      上  訴  人
      即  被  告  丙  ○  ○
      選任辯護人  黃  勝  昭
右上訴人因偽造有價證券等案件，不服臺灣雲林地方法院九十年度訴字第二六七號中
華民國九十年十月二十三日第一審判決（起訴案號：臺灣雲林地方法院檢察署九十年
度偵字第二三六三號），提起上訴，本院判決如左：
      主      文
上訴駁回。
      事      實
一、丙○○曾於民國（下同）八十六年間任職斗六市統領ＫＴＶ，與該店負責人乙○○熟識，後因故離職。緣九十年二月某日，有不詳姓名人士交付一張來路不明之
    空白支票（以華南商業銀行斗六分行為付款人、支票號碼：ＳＢ0000000
    號、帳號：二四六七－八、已蓋有發票人「乙○○」印章）給丙○○，丙○○明
    知該支票屬於過去工作時之老闆乙○○之支票，為來路不明之贓物，仍予收受，
    並意圖供行使之用，擅自在上述支票上偽填金額八萬六千元、發票日九十年五月
    十六日等應記載事項而完成發票行為。丙○○復於同年四月中旬，在雲林縣斗六
    市○○里○○路四二九號內，持該紙偽造支票交付丁○○，以清償積欠丁○○之
    音響貨款五萬元而行使之，並言明若發票日屆至尚未給付貨款則丁○○可逕予提
    示支票，丙○○於同年五月十二日，為取信丁○○復在該紙支票背面背書後交付
    丁○○，嗣因支票發票日屆至丙○○仍未清償，丁○○於同年月二十五日遂持該
    紙偽造支票領款，遭華南商業銀行斗六分行以印鑑不符退票後，報警處理始查悉
    上情。
二、案經丁○○、乙○○訴由雲林縣警察局斗六分局移送臺灣雲林地方法院檢察署檢
    察官偵查起訴。
      理      由
一、訊之上訴人即被告被告丙○○坦白承認填寫上開支票之日期及金額，但否認有何
    犯行，辯稱：本件是「阿榮」男子向我買茶葉，才給我那張支票，叫我自己填寫
    ，我不知道那是贓物，況乙○○遺失支票並未報案，掛失止付，且整本支票僅遺
    失一張。顯有可疑，伊確實沒有偽造之犯意云云。惟查：
（一）被告前揭犯罪事實，業經被害人乙○○、丁○○指訴明確，並有偽造支票一紙
      、退票理由單、乙○○上開支票存款帳戶全部明細等可資佐證，系爭空白支票
      為乙○○所遺失，由被告填載完成發票行為後，交付丁○○，應可認定。
（二）又被告早於八十六年七、八月至當年農曆過年前，任職乙○○開設之斗六市統
      領ＫＴＶ，還經常向被害人乙○○調度現金，業經被告陳述明確（見原審九十
      年七月二十六日訊問筆錄）。徵之上情，被告既然被害人乙○○熟稔，且曾有
      」男子並不熟識（第一次交易），按理應嚴加注意票據印文是否正確、票據信
      用是否良好等事項，竟會豪不猶豫收受，足見被告是否確自所謂「阿榮」者收
      受系爭支票，已有疑義。況被告於警訊時係供稱：與「阿榮」認識約五個月，
      見面【四、五次】等語。（見被告警卷九十年五月二十九日偵訊筆錄）；於原
      審中即改稱：「該買受人之前來我店內【二次】」云云（見原審卷第七十七頁
      ）；至本院審理時又改稱係：「他（阿榮）以前沒有與我交易過，他是第一次
      來」等情，即是否與「阿榮」認識否即有如此多不同之說法，足見是否確有「
      阿榮」其人與其交易茶葉，已值懷疑，亦見被告所辯稱：沒看出來是乙○○的
      支票云云，更無可採。
（三）公訴意旨雖認係被告以出售八萬六千元茶葉之代價向「阿榮」買受該贓物支票
      ，然衡諸常情，有人願意以八萬餘元高價購買一張來路不明之支票，實匪夷所
      思。雖被告請求訊問之證人甲○○於本院調查時證稱：那天我去他的店，他以
      前的店長、丙○○、買茶葉的「阿榮」都在場，丙○○叫我幫忙搬，我看到「
      阿榮」有拿一本票出來，那時候我在搬查茶葉，我也沒有看清楚票是誰寫的，
      是那一家銀行的票。」（見本院九十年十二月二十日訊問筆錄），於原審亦證
      稱確有「阿榮」一人向被告購買茶葉，但對於如何開票之過程並沒有看到等語
      （見原審九十年七月二十六日訊問筆錄）。然由甲○○之證言仍無法證明系爭
      支票就是「阿榮」所開出。況且證人甲○○僅係朋友，既非店員，又未住在一
      起，豈有如此湊巧，剛好「阿榮第一次」來買茶葉，證人即剛好在場，在搬茶
      葉時又剛好看到「阿榮」拿支票，此顯有違常理，因而證人甲○○之證詞實難
      為被告有利之認定。
（四）況被告焉有對不熟悉之「阿榮」，第一次交易金額達八萬六千元（以茶葉交易
      來說，數量已不少），被告並未請求交付現金或支付部份現金，卻完全收受支
      票，已甚不合常情。且支票大都由交付者簽發或交付時已完成發票行為，設如
      被告所言與「阿榮」有交易，被告焉有第一次交易即收受來路不明，且由印文
      可看出係其以前老闆「乙○○」名字之「空白支票」之理？又空白支票為何不
      由「阿榮」填載完成，反係被告替「第一次」見面即交付空白支票之「阿榮」
      填載金額、日期，完成發票行為？何況被告於偵查中係供稱：「賣他一斤二千
      元，【殺價】之後為一千八百元，成交之後八萬元，【他開】一張八萬六千元
      票給我」（見偵查卷第八頁反面），於原審亦稱「阿榮跟我討價還價之後，才
      交給我那張支票」（見原審卷第二二十頁），即稱支票為「阿榮」簽發，金額
      經討價還價。然於本院調查時卻改稱：「他（阿榮）說向我買那麼多，看我的
      誠意，要填多少隨便你」（見本院九十十二月十一日訊問筆錄），於審理時亦
      稱：「阿榮向我買茶葉，交那張支票給我，並對我說茶葉一共多少錢叫我自己
      寫一寫」（見本院審理筆錄），即改稱未討價還價，「阿榮」要被告自己高興
      填多少即多少，與偵查及原審所供完全不符，其有刻意為自己填寫支票之異常
      行為尋找合理之說詞，彰彰明甚。甚且被告對於「阿榮」之人始終無法陳報其
      真實身分以供查證，顯見縱令證人甲○○證稱有看到「阿榮」向被告購買茶葉
      ，亦不能證明本件空白支票係「阿榮」所交付，復不能證明被告取得該支票有
      對價，足見該支票應係被告自不明人士所收受之贓物，由其偽造後持以行使，
      所謂支票由「阿榮」者交付無訛，應係試圖飾卸之辯詞。
（五）至於被告質疑乙○○既然系爭支票於八十五年間即遺失，為何未報案及掛失止
      付云云。然是否報案或掛失止付乃為乙○○之權利，況乙○○支票之印鑑既然
      未遺失，即無庸擔心支票被偽造兌現（印鑑不符一提示即會遭退票），若乙○○不擬再使用該銀行支票，反因掛失止付之繁複手續將加添麻煩，因而乙○○
      系爭支票遺失雖未掛失止付，然事實仍不能為被告有利之證明。
（五）綜上所述，足見被告所辯均係卸責之詞，不足採信。本案事證明確，被告犯行
      已可認定。
二、查系爭空白支票係係被告自不明人士所無償收受之贓物，已如前述，因而被告此
    行係犯刑法第三百四十九條第一項之收受贓物，公訴人認被告係出售八萬六千元
    茶葉之代價向阿榮買受該贓物支票，係犯刑法第三百四十九條第二項故買贓物罪
    ，容有誤會，起訴法條應予變更。又被告收受後填載金額、日期完成發票行為，
    則犯刑法第二百零一條第一項之偽造有價證券罪。被告其後行使偽造有價證券之
    低度行為，應為偽造有價證券之高度行為所吸收，不另論罪。又行使偽造有價證
    券以清償債務詐取不法利益，其詐欺部分，原已包含於該行使偽造有價證券行為
    之內，並不另成立詐欺罪名。而被告為了達到偽造有價證券之目的，而收受贓物
    ，二罪有牽連關係，應從一重之偽造有價證券罪論處。原審以被告罪證明確，因
    予變更起訴法條後，適用刑法第二百零一條第一項、第三百四十九條第一項、第
    五十五條、第二百零五條。並審酌雖然於七十八年間曾犯傷害案件經易科罰金執
    行完畢，十餘年來並無其他犯罪記錄，素行尚稱良好，有專科以上學歷，具有相
    當知識程度，但竟為一時貪婪而偽造支票，動機不良，但所偽造之支票僅有一張
    ，金額為八萬餘元，所生危害不大等一切情狀，量處被告法定最低度刑有期徒刑
    三年（原判決主文並未諭知易科罰金，顯見理由所載「並諭知易科罰金之折算標
    準」為誤繕，然認不影響判決之結果，僅在此訂正）。並說明扣案偽造之支票一
    紙，另依刑法第二百零五條宣告沒收之。本院經核原判決認事用法，並無不合，
    量刑亦稱妥適。被告上訴意旨，猶執前詞，否認犯罪，為無理由，應予駁回。
據上論結，應依刑事訴訟法第三百六十八條，判決如主文。
本案經檢察官羅清溪到庭執行職務。
中    華    民    國      九十        年      十二    月  三十一    日
                                  臺灣高等法院臺南分院刑事第四庭
                                      審判長法官  陳    義    仲
                                            法官  宋    明    蒼
                                            法官  蔡    崇    義
右正本證明與原本無異。
不得上訴。
                                      法院書記官  李    育    儒
中    華    民    國      九十一      年      一      月      三        日
附錄本案論罪科刑法條全文：
中華民國刑法第二百零一條
意圖供行使之用，而偽造、變造公債票、公司股票或其他有價證券者，處三年以上十
年以下有期徒刑，得併科三千元以下罰金。
行使偽造、變造之公債票、公司股票或其他有價證券，或意圖供行使之用，而收集或
交付於人者，處一年以上七年以下有期徒刑，得併科三千元以下罰金。
中華民國刑法第三百四十九條
收受贓物者，處三年以下有期徒刑、拘役或五百元以下罰金。
搬運、寄藏、故買贓物或為擔保者，處五年以下有期徒刑、拘役或科或併科一千元以
下罰金。
因贓物變得之財物，以贓物論。


司法院資訊處製作；財團法人民間司法改革基金會備份。
